【裁判字號】    98,易,2998
【裁判日期】    990423
【裁判案由】    詐欺
【裁判全文】
臺灣臺北地方法院刑事判決              98年度易字第2998號
公  訴  人  臺灣臺北地方法院檢察署檢察官
被      告  甲○○
上列被告因詐欺案件，經檢察官提起公訴（98年度偵字第19799
號），本院判決如下：
    主  文
甲○○幫助意圖為自己不法之所有，以詐術使人將本人之物交付
，處拘役伍拾日，如易科罰金，以新臺幣壹仟元折算壹日。
    事    實
一、甲○○明知申請帳戶使用係輕而易舉之事，一般人無故取得
    他人金融帳戶使用之行徑，常與財產犯罪之需要密切相關，
    且對於提供自己帳戶予他人使用，雖無必引發他人萌生犯罪
    之確信，仍以縱有人持以犯罪，亦不違反其本意，而基於幫
    助詐欺集團向他人詐取財物之不確定犯意，因施用毒品缺錢
    花用（所犯施用毒品之犯行，已經本院98年度簡字第4024號
    、99年度簡字第357 號分別判處有期徒刑5 月、3 月），於
    丁○○（所涉詐欺犯行，已經臺灣士林地方法院98年度訴字
    第322 號、98年度湖簡字第761 號判處罪刑在案）表示欲以
    新台幣（下同）8,000 元之代價，取得其所有銀行帳戶資料
    時，即於民國98年5 月21日某時，在其位於臺北市○○路○
    段141 號2 樓居所內，將其向第一商業銀行股份有限公司信
    維分行（下稱第一銀行信維分行）申辦之帳號00000000000
    號帳戶之存摺、提款卡及密碼，交付予當時自稱「大衛」之
    丁○○，再由丁○○交付所屬詐欺集團成員。嗣詐欺集團之
    成員即意圖為自己不法所有，於98年5 月23日下午2 時29分
    許，以電話向丙○○佯稱係丙○○於98年4 月23日在雅虎奇
    摩購物購買化妝品之賣家，因丙○○係一次付款但誤登為分
    期付款，需要作取消設定，並會請郵局人員向其解釋如何操
    作，復再訛以郵局專員「羅主任」向丙○○詐稱須至自動櫃
    員機操作，以取消設定，使丙○○因而陷於錯誤，依指示於
    同日下午3 時21分許，在臺北縣中和市○○路91號第一銀行
    內，以該行之自動櫃員機匯款2 萬元至甲○○前述帳戶內。
    嗣因丙○○發覺有異，報警處理始查獲上情。
二、案經臺北市政府警察局大安分局報告臺灣臺北地方法院檢察
    署檢察官偵查起訴。
    理    由
一、程序事項：
    本件被告甲○○對於檢察官起訴書證據清單所提人證、物證
    之證據能力均不加以爭執，而本院審核該等證據資料作成之
    情況，均無違反法定程序而取得之情形，即無不適當作為證
    據之情形，則該等證據資料自有證據能力，合先敘明。
二、認定犯罪事實之證據與理由：
  (一)前述事實，業據被告甲○○於本院審理時坦承不諱，供承：
    當時丁○○答應給伊8,000 元之款項，所以伊同意給丁○○
    帳戶提款卡及密碼，但後來丁○○沒有給任何錢，人也不見
    了等語（本院卷第266頁）。
  (二)被害人丙○○被騙而匯款進入被告前述銀行帳戶之情，業據
    證人丙○○於警詢、偵訊時證述屬實（偵卷第9-10、127 頁
    ），並有自動櫃員機交易明細表、第一銀行函文檢附被告所
    有前述帳戶之基本開戶資料及交易明細表等件在卷可證（偵
    卷第15、28-40 頁）。
  (三)被告係於98年5 月20日前往第一銀行信維分行辦理開戶存入
    1,000 元後，隨即於當日領出1,000 元，再於98年5 月22日
    前往第一銀行信維分行辦理取消轉帳功能，嗣後該帳戶即於
    98年5 月25日被列為警示帳戶，之後被告於98年6 月8 日再
    度前往第一銀行信維分行，該行行員胡淑雯即撥打165 反詐
    騙專線而查獲被告等情，業據證人胡淑雯於警詢時證述屬實
    （偵卷第12頁），並有前述交易明細表等件在卷可證。
  (四)證人丁○○於本院審理時雖證稱並不認識被告，伊之綽號亦
    非「大衛」，且未曾收受被告所交付之前述銀行帳戶等語（
    本院卷第264-266 頁）。惟被告供稱當時證人丁○○答應給
    伊8,000 元之款項，所以伊同意給丁○○帳戶提款卡及密碼
    等情，已如前述。又被告於警詢時，即供稱提款卡、密碼係
    交付與持有0000000000、0000000000號行動電話而綽號「大
    衛」之男子，而經本院依職權調閱該2 支行動電話之申登人
    資料及通聯紀錄（本院卷第139-233 頁），顯示0000000000
    之申請人為案外人乙○○、0000000000之申請人為證人丁○○，該2 支行動電話確實有於98年5 月19、20日與被告所持
    有0000000000號行動電話有密切通聯之情形，且證人丁○○
    亦坦承認識案外人乙○○，確曾持有使用0000000000號行動
    電話等情（本院卷第264-265 頁）。另案外人乙○○於98年
    5 月19日某時許，在臺北市松山區○○○路○ 段麥當勞速食
    店附近，將其申辦第一商業銀行中崙分行帳號00000000000
    號帳戶之提款卡及密碼交予證人丁○○，證人丁○○旋於同
    日前往臺北市中山區○○○路附近，將乙○○前揭第一銀行
    帳戶之提款卡及密碼，以8,000 元之代價，出售予年籍姓名
    不詳綽號「小蘭」之詐欺集團成員，供該詐欺集團作為掩飾
    及藏匿詐欺所得之用，出售帳戶所得款項則由丁○○、乙○○朋分花用，乙○○、丁○○所涉幫助詐欺之犯行，已經臺
    灣士林地方法院98年度湖簡字第761 號刑事簡易判決分別判
    處有期徒刑5 月、6 月等情，亦有該判決書在卷可證（本院
    卷第131-133 頁），並經本院依職權調閱該刑事卷宗核閱無
    訛。依證人乙○○在該案警詢時之證稱，伊確實曾申請行動
    電話供證人丁○○使用（臺灣士林地方法院檢察署98年度偵
    字第12226 號偵卷第17頁）。況證人丁○○於本院審理時亦
    證稱曾擔任詐騙集團之車手，有時會幫忙收集提款卡、密碼
    等語（本院卷第265 頁），其所涉共同詐欺之犯行，已經臺
    灣士林地方法院98年度訴字第322 號判處罪刑在案等情，亦
    有該刑事判決在卷可證，則依該刑事判決之認定，證人丁○○所屬詐欺集團詐騙之被害人達數十名，供作詐騙工具之銀
    行帳戶亦有數十個之多。綜此，應認被告所稱自己將所有前
    述銀行帳戶提款卡、密碼交付證人丁○○之供述，為可採信
    ，證人丁○○或係為隱瞞之自己之罪行，或係因收受之銀行
    帳戶提款卡、密碼過多，以致遺忘，所述自非可採。
  (五)查依一般經驗，於郵局或銀行等金融機構開設存款帳戶暨請
    領存摺及提款卡，係供個人從事社會經濟活動流通資金之用
    ，具有專屬性。又一般民眾均得以存入最低開戶金額之方式
    、在多數不同之金融機構申辦多數之存款帳戶使用，並無任
    何特殊之限制，是依一般人之日常生活經驗，若不以自己名
    義申請帳戶，反向他人借用或租用存款帳戶使用，衡情可知
    係欲利用他人帳戶以隱瞞身份取得贓款並逃避警方查緝；再
    者，利用他人帳戶從事詐欺犯行，早為傳播媒體廣為報導，
    被告為有社會及工作經驗之成年人，自可預見提供金融帳戶
    之存摺、提款卡、密碼等物供他人使用，可能幫助詐欺犯既
    遂詐欺犯行並逃避查緝，竟仍執意為之，願以8,000 元之代
    價，將自己所有前述銀行帳戶提款卡、密碼交付丁○○，其
    有縱有人以其金融帳戶實施詐欺犯罪，亦不違背其本意之幫
    助詐欺不確定故意甚明。
  (六)綜上所述，由被告之自白、證人丙○○、乙○○、丁○○、
    胡淑雯之證稱及相關書證等證據，足見被告確有幫助詐欺之
    不確定犯意甚明。是本件事證明確，被告犯行堪以認定，應
    予依法論科。
三、論罪科刑：
  (一)按幫助犯之成立，主觀上行為人須有幫助故意，客觀上須有
    幫助行為，意即需對於犯罪與正犯有共同之認識，而以幫助
    之意思，對於正犯資以助力，而未參與實施犯罪之行為者而
    言，最高法院75年度台上字第1509號、88年度台上字第1270
    號判決意旨均同此見解。核被告所為，顯係基於幫助他人犯
    詐欺罪之犯意，且所為提供上開物品予他人之行為，亦屬刑
    法詐欺罪構成要件以外之行為，被告既以幫助他人犯罪之意
    思而參與犯罪構成要件以外之行為，自應成立刑法第339 條
    第1 項詐欺取財罪之幫助犯，爰依刑法第30條第2 項規定減
    輕其刑。
  (二)爰審酌：1.智識程度：被告係高中畢業之學歷，行為時以經
    營二手商品買賣為業；2.素行：被告曾因偽造文書案件，經
    臺灣板橋地方法院89年度訴字第169 號判處有期徒刑9 月確
    定，於92年1 月27日徒刑執行完畢；3.犯罪動機與目的：被
    告因施用毒品缺錢花用，為圖得8,000 元之代價，始將自己
    所有前述帳戶提款卡、密碼交付與丁○○；4.犯罪手段：被
    告在此詐欺集團犯案猖獗，利用帳戶掩飾、隱匿詐財贓款之
    事迭有所聞之際，竟仍提供他人銀行帳戶，以供詐騙份子從
    事詐財行為；5.所生危害：被告實際上雖未從丁○○身上取
    得8,000 元之代價，惟所為將增加被害人尋求救濟之困難，
    並使犯罪之追查趨於複雜，所為將嚴重影響社會正常交易之
    安全；6.犯後態度：被告於本院審理時業已坦承犯行等一切
    情狀，量處如主文所示之刑，並諭知易科罰金之折算標準。
據上論斷，應依刑事訴訟法第299 條第1 項前段，刑法第30條第
1 項前段、第2 項、第339 條第1 項、第41條第1 項前段，刑法
施行法第1 條之1 ，判決如主文。
本案經檢察官葉芳秀到庭執行職務。
中    華    民    國    99    年    4     月    23    日
                  刑事第六庭    審判長法  官  張永宏
                                      法  官  雷淑雯
                                      法  官  林孟皇
本正本證明與原本無異。
如不服本判決應於收受送達後10日內向本院提出上訴書狀，並應
敘述具體理由；其未敘述上訴理由者，應於上訴期間屆滿後20日
內向本院補提理由書（均須按他造當事人之人數附繕）「切勿逕
送上級法院」。
                                      書記官  楊雅鈞
中    華    民    國    99    年    4     月    23    日
附錄本案論罪科刑法條全文：
中華民國刑法第339條（普通詐欺罪）
意圖為自己或第三人不法之有，以詐術使人將本人或第三人之物
交付者，處五年以下有期徒刑、拘役或科或併科一千元以下罰金
。
以前項方法得財產上不法之利益或使第三人得之者，亦同。
前二項之未遂犯罰之。

司法院資訊處製作；財團法人民間司法改革基金會備份。
